【裁判字號】    95,停,58
【裁判日期】    950707
【裁判案由】    聲請停止執行
【裁判全文】
臺北高等行政法院裁定
                                     95年度停字第00058號
聲  請  人  蔡碧珠即三兆汽車商行
代  理  人  丁○○
相  對  人  臺北市政府
代  表  人  甲○○（市長）
代  理  人  乙○○
            丙○○
上列當事人間因聲請停止執行事件，聲請人聲請停止原處分之執
行，本院裁定如下：
    主  文
聲請駁回。
聲請程序費用由聲請人負擔。
    理  由
一、按原處分或決定之執行，除法律另有規定外，不因提起行政
    訴訟而停止。行政訴訟繫屬中，行政法院認為原處分或決定
    之執行，將發生難於回復之損害，且有急迫情事者，得依受
    處分人之聲請裁定停止執行。行政訴訟法第116 條第1 項及
    第3 項前段分別定有明文。所謂難於回復之損害，係指其損
    害不能回復原狀，或不能以金錢賠償，或一般社會通念上，
    如為執行可認達到回復困難之程度而言。是以起訴前之停止
    執行，限於：(一)原處分或決定之執行，(二)將發生難於回復之
    損害，(三)且有急迫情事者，始得依法聲請停止執行，否則即
    屬不備上揭停止執行要件者，應予駁回。
二、本件聲請意旨略謂：相對人中華民國94年7 月13日臺北市政
    府令府交三字第09405898300 號公告，主旨：「自94年8 月
    1 日零時起禁止遊動廣告物車輛於每日上午7 時至下午9 時
    （國定例假日除外）停放本市○○道路；違規停放者，依道
    路交通管理處罰條例第56條第1 項第9 款及第2 項規定取締
    拖吊移置。」侵害其依法律規定從事廣告業務承攬之營業人
    ，上開下命之不利處分顯然造成聲請人重大營業萎縮之結果
    ，且依上述聲請人提示之營業報表，足證自93年8月16日起
    至今，限縮聲請人之營業額幾近趨於零，已無生存空間。是
    以，聲請人除依法提起行政訴訟外，至今因營業額已趨歸零
    ，為免系爭處分繼續下去，勢必將造成難以回復之損害，是
    依前開敘述，依行政訴訟法第116 條第3 項先向鈞院聲請裁
    定停止原處分的執行等云。
三、經查：
  (一)本件聲請人爭執之相對人中華民國94年7 月13日臺北市政府
    令府交三字第09405898300 號公告（下稱系爭公告），乃相
    對人於交通顛峰時段，依交通管理處罰條例之規定，管制特
    定路段之停車格，禁止私人廣告業利用流動車輛長期佔用公
    眾道路停車格，進行其私益商業活動妨害公眾停車權益之公
    告行為，核其性質係基於維護交通順暢及市民路邊停車公益
    之需要，屬公法上之權力所為之處分，一經公告即生效力，
    應屬一般處分無疑（相對人對此並不爭執）。該公告依行政
    程序法第110 條第2 項規定，除處分另訂有生效日期外，應
    自公告文粘貼於公告揭示處或於新聞紙刊登之日期起為發生
    效力。
  (二)又按聲請暫緩或停止執行，以有執行事件為前提，本件據聲
    請人聲請狀所載及聲請人開庭之陳述：「系爭公告已經影響
    我的生計，如果繼續執行，我就無法生活。．．．」足知實
    際並無科處罰鍰送執行或取締拖吊之執行情事，顯無所謂執
    行事件存在。
  (三)況聲請停止執行，依首揭法條規定（行政訴訟法第116 條第
    1 項及第3 項前段），亦須原處分或決定之執行，將發生難
    於回復之損害，且有急迫情事者，始足當之。然查系爭公告
    於94年7 月13日發文，至94年8 月1 日起發生效力，有系爭
    公告影本附卷足稽，亦為聲請人所知悉，是聲請人如認系爭
    公告影響其生計且有急迫情事，自應於收受或知悉系爭公告
    之時依法救濟，始符合所謂「有急迫情事者」之要件，其不
    為此圖，竟於系爭公告將近1 年後始陳稱有急迫情事，難謂
    可採，所稱當時不知可以提出停止執行，現在才知道才提出
    等云，要屬避重就輕之詞無足採信。另系爭公告何以會致難
    以回復之損害，亦未見聲請人狀紙說明，而系爭公告業已發
    生效力達11月餘，本件既無科處罰鍰或拖吊情事，自無難以
    回復損害之可言。聲請人所陳系爭公告影響其生計等云，則
    屬個人經商之風險，聲請人未能證明系爭公告之施行與其生
    活有絕對必然關係，自難謂其生計受影響與系爭公告之施行
    有何直接因果關係，所述均屬不能採信。
四、綜上，本件聲請核與行政訴訟法第116 條第3 項規定之前揭
    停止執行之要件不符，揆諸前開說明，不應准許。
五、依行政訴訟法第104條、民事訴訟法第95條、第78條，裁定
    如主文。
中    華    民    國    95    年    7    月    7   日
                         第六庭審判長法  官  黃  清  光
                                     法  官  許  瑞  助
                                     法  官  陳  鴻  斌
上為正本係照原本作成。
如不服本裁定，應於送達後10日內向本院提出抗告狀（須按他造
人數附繕本）。
中    華    民    國    95    年    7    月    7   日
                               書記官  蔡  逸  萱


司法院資訊處製作；財團法人民間司法改革基金會備份。
